【裁判字號】    92,交抗,117
【裁判日期】    920415
【裁判案由】    違反道路交通管理處罰條例
【裁判全文】
臺灣高等法院交通事件裁定                        九十二年度交抗字第一一七號
    抗  告  人
    即受處分人  甲○○
右抗告人因違反道路交通管理處罰條例案件，不服台灣台北地方法院中華民國九十二
年一月八日裁定（九十一年度交聲字第一四三九號；原處分案號：中監違字第裁６０
—Ｚ00000000號），提起抗告，本院裁定如左：
    主  文
原裁定撤銷，發回台灣台北地方法院。
    理  由
一、原裁定略以：異議人即受處分人甲○○於九十一年七月四日十八時四十五分許，
    駕駛車號Ｒ６—１０１５號自用小客車，在國道一號公路（即俗稱中山高）北向
    十六公里處，行駛路肩，遭國道公路警察局第一警察隊（下稱舉發機關）警員查
    獲，乃以異議人違反道路交通管理處罰條例第三十三條第一項規定而予攔停後，
    掣單舉發，惟異議人拒絕簽收員警開立之舉發違反道路交通管理事件通知單，經
    員警在通知單上載明受處分人拒絕簽收之事由後，嗣受處分人雖於舉發通知單上
    所載之應到案日期前向原處分機關提出申訴，經原處分機關請舉發機關調查結果
    ，仍認受處分人確有在高速公路不遵管制規定，駕駛被舉發自用小客車行駛路肩
    之違規行為，原處分機關乃依道路交通管理處罰條例第三十三條第一項、第六十
    三條第一項第一款及違反道路交通管理事件統一裁罰基準及處理細則第二十四條
    規定於九十一年九月二十日從輕裁處異議人罰鍰三千元，併予記違規點數一點。
    異議人聲明異議雖稱其在舉發地點並無舉發機關所指之違規事實，舉發員警亦未
    拍照，且該警員態度惡劣，批評「開賓士車有何了不起」，似有心態不平衡云云
    。惟查舉發機關員警依法掣舉發，雖受處分人拒絕簽收，惟此事實既經載明於舉
    發通知單，有該紙舉發通知單影本一紙，在卷可據，從而本件異議人既未能提出
    證據以資證明本件舉發有何虛偽、錯誤，僅空言自己並未違規，舉發警員心態不
    平衡云云，尚難認其辯解可採。因認本件事證明確，異議人之違規行為堪以認定
    ，而裁定駁回其聲明異議等語，固非無見。
二、本件抗告意旨略以：
 （一） 本案執行勤務之公務機關，依法應受行政程序法有關規定拘束。舉發機關僅
        依據執行該職務之員警目視，在無任何積極有效的物證情況下，即對抗告人
        逕行處罰，按行政程序法第四十條規定「行政機關基於調查事實及證據之必
        要，得要求當事人----提供必要之文書、資料或物品。」，在原審審理過程
        中，舉發機關有責任和義務依法提出是項證物。原審法院漏未進行，是項調
        查是有重大缺失。
 （二） 抗告人於原審審理程序中，業已提出該執行勤務之員警，於執行勤務時對抗
        告人存有偏見，並有口出惡言及語意蔑視等情景。按行政程序法第六條「行
        政行為，非有正當理由，不得為差別待遇」此為行政程序法立法之重要法例
        ，行政機關之行為一有違反，該行政行為即應撤銷，方符事理。原審法院對
        抗告人所提，於原審裁定中竟未有隻字片語之駁核，僅以「‧‧‧該行政行
        為當可被推定為真正‧‧‧」及「‧‧‧有該紙舉發通知單影本一紙，在卷
        可據，」等作為本案裁定之依據，其裁定理由顯有不備。
 （三） 原裁定書中「‧‧‧本件異議人（即抗告人）既未能提出證據以資證明本件
        舉發有任何虛偽、錯誤‧‧‧」等等，其認事用法及舉證責任之歸屬實有未
        當。蓋以行政程序法業已實施經年，其要求行政機關行使裁量權時不得逾越
        法定之裁量範圍，對於裁量事務應負舉證之責。原審法院竟於裁定中要求抗
        告人負有舉證之責，應認係違法認定，原裁定即應撤銷，即以原裁定有調查
        不盡詳實，亦有違背行政程序法相關規定為由提起抗告等語。
三、本院查本件警員舉發抗告人駕駛自用小客車，在國道一號公路北向十六公里處行
    駛路肩之違規行為，雖有舉發違反道路交通管理事件通知單附卷可稽，惟此外並
    無任何類似採證照片等物證可資佐證。而依舉發違反道路交通管理事件通知單上
    記載：「拒簽紅單，要求免罰」等語，抗告人於原審聲明異議時稱其在舉發地點
    並無舉發機關所指之違規事實，舉發員警亦未拍照，且該警員態度惡劣，批評「
    開賓士車有何了不起」等語。參酌上開舉發違反道路交通管理事件通知單之記載
    ，足見抗告人於被取締當時，應有與取締違規之警員發生爭執而拒絕簽收舉發通
    知單之情事。抗告人聲明異議，既矢口否認有何違規行駛路肩之行為，並辯稱警
    員並未拍照存證，法院亦未經傳喚取締之警員到庭對質等語。因本件依卷內證物
    ，僅依據警員之目視而為取締行為，而警員亦未曾到庭陳述取締之經過情形。抗
    告人既堅指其並無違規行為，究竟取締當時警員目睹抗告人違規情形如何？採證
    警員是否有拍照取證？抗告人何以拒簽舉發通知單？均未經採證警員或抗告人到
    庭陳明，原審非不得傳喚到庭查明，以昭折服。原審遽而裁定駁回抗告人之聲明
    異議，容有未洽，應由本院將原裁定撤銷，發回原裁定法院詳察。
四、據上論結，應依道路交通案件處理辦法第二十六條，道路交通管理處罰條例第八
    十九條，刑事訴訟法第四百十三條，裁定如主文。
中      華      民      國    九十二    年      四      月     十五     日
                              臺灣高等法院交通法庭
                                  審判長法  官  陳  正  雄
                                        法  官  許  宗  和
                                        法  官  許  錦  印
右正本證明與原本無異。
不得再抗告。
                                        書記官  楊  妙  恩
中      華      民      國    九十二    年      四      月     十七     日


司法院資訊處製作；財團法人民間司法改革基金會備份。
